臺灣嘉義地方法院民事判決　　　　　　　100年度訴字第481號
原　　　告　國防部
法定代理人　高華柱
訴訟代理人　張靈秀
被　　　告　楊定國
上列當事人間請求給付買賣價金事件，本院於民國100年11月24
日言詞辯論終結，判決如下：
    主      文
被告應給付原告新臺幣908,600元，及自民國100年7月22日起至
清償日止，按週年利率5%計算之利息。
訴訟費用由被告負擔。
本判決於原告以新臺幣302,867元為被告供擔保後，得假執行；
但被告如於假執行程序實施前，以新臺幣908,600元為原告預供
擔保，得免為假執行。
    事實及理由
壹、原告主張：
一、被告係「國軍老舊眷村改建條例」第5條之1向所稱之原眷戶
    權益承受人（原證1、原眷戶眷籍資訊表、陸軍第十軍團司
    令部函），而原告則為「國軍老舊眷村改建條例」所稱之主
    管機關，依法辦理國軍老舊眷村改建。依前開條第20條第1
    項之規定，享有原眷戶權益之人，得向原告申購依前開條例
    興建之住宅，而就其所買受住宅之房地總價，如其可領取之
    輔助購宅款超過房地總價時，則無庸給付任何自備款；但其
    可領取之輔助購宅款未達房地總價時，即應負擔差額部分，
    而有向原告給付該自備款之義務。
二、被告依前開規定向原告承購門牌號碼為嘉義市○區○○街10
    1號2樓之1房屋及其坐落基地之應有部分，總價金為新臺幣
    （下同）3,613,984元，而被告可獲得分配之輔助購宅款為2
    , 698,441元，故被告應給付買賣自備款915,543元與原告（
    原證2、價款明細表）。原告已於民國96年6月8日將前開不
    動產移轉登記與被告（原證3、建物登記第二類謄本），並
    將前開買賣標的物交付與被告。然被告尚有買賣自備款908,
    600元迄未給付，原告爰依民法第367條之規定，請求被告給
    付前開金額及其法定利息。
三、並聲明：（一）被告應給付原告908,600元，及自本院100年
    度司促字第6303號支付命令送達被告之翌日即100年7月22日
    起至清償日止，按週年利率5%計算之利息。（二）訴訟費用
    由被告負擔。（三）請准供擔保宣告假執行。
貳、被告則以：
一、其確未繳交系爭買賣價金908,600元，因被告有辦理貸款權
    利，但貸款未核撥，且因原承購房子品質不好，其向原告請
    求重新抽籤購買其他房子，被告始重新分配到系爭不動產即
    嘉義市○區○○街101號2樓之1建物及其基地，然貸款銀行
    因變更買賣標的物而不同意貸款，當時又逢被告本身經濟困
    難，故被告始未給付系爭價金等語，資為抗辯。
二、並聲明：（一）原告之訴及其假執行聲請均駁回。（二）訴
    訟費用由原告負擔。（三）如受不利之判決，請准供擔保免
    為假執行。
參、得心證之理由
一、按買受人對於出賣人，有交付約定價金及受領標的物之義務
    ，民法第367條著有規定。次按遲延之債務，以支付金錢為
    標的者，債權人得請求依法定利率計算之遲延利息；但約定
    利率較高者，仍從其約定利率；應負利息之債務，其利率未
    經約定，亦無法律可據者，週年利率為5%，民法第233條第1
    項、第203條亦有規定。查：
（一）被告係「國軍老舊眷村改建條例」第5條之1項所稱之原眷
      戶權益承受人，而原告則為「國軍老舊眷村改建條例」所
      稱之主管機關，依法辦理國軍老舊眷村改建等業務；及被
      告依國軍老舊眷村改建條例第20條第1項之規定，向原告
      承購門牌號碼為嘉義市○區○○街101號2樓之1房屋及其
      坐落基地之應有部分，總價金為3,613,984元，而被告可
      獲得分配之輔助購宅款為2,698,441元，被告尚應給付買
      賣自備款915,543元與原告；與原告已於96年6月8日將前
      開不動產移轉登記與被告，並將前開買賣標的物交付與被
      告，然被告尚有買賣自備款908,600元迄未給付；暨被告
      於100年7月21日收受本院100年度司促字第6303號支付命
      令等事實，為兩造所不爭（見本院100年11月24日言詞辯
      論筆錄），復有原眷戶眷籍資訊表、陸軍第十軍團司令部
      函、價款明細表、建物登記第二類謄本等在卷可證，自堪
      信為真實。
（二）被告既有應給付之買賣價金908,600元尚未給付，故原告
      依民法第367條、民法第233條第1項、第203條等規定，請
      求被告給付908,600元，及自本院100年度司促字第6303號
      支付命令送達被告之翌日即100年7月22日起至清償日止，
      按週年利率5%計算之利息，即屬有據。
（三）至被告雖抗辯貸款銀行因變更買賣標的物而不同意貸款，
      且又逢被告本身經濟困難，故被告始未給付系爭價金云云
      。然銀行不同意貸款與被告經濟困難，均非兩造所約定或
      法律所規定得拒絕給付系爭買賣價金之事由，被告前開抗
      辯，自不可取。
二、再按法院為終局判決時，應依職權為訴訟費用之裁判；訴訟
    費用，由敗訴之當事人負擔，民事訴訟法第87條第1項、第
    78條分別定有明文。查本院既為被告前開敗訴之終局判決，
    則依前開規定，本件訴訟費用自應由被告負擔，爰判決如主
    文第2項所示。
三、復按關於財產權之訴訟，原告釋明在判決確定前不為執行，
    恐受難於抵償或難於計算之損害者，法院應依其聲請，宣告
    假執行；原告陳明在執行前可供擔保而聲請宣告假執行者，
    雖無前項釋明，法院應定相當之擔保額，宣告供擔保後，得
    為假執行。又法院得依聲請或依職權，宣告被告預供擔保，
    或將請求標的物提存而免為假執行，民事訴訟法第390條、
    第392條第2項分別著有規定。查依原告所主張之前開事由，
    足認原告已釋明在判決確定前不為執行，恐受難於抵償之損
    害；況原告陳明願供擔保，請准宣告假執行，經核並無不合
    ，爰酌定相當擔保金額宣告之。次查被告聲請預供擔保而免
    為假執行，經核亦無不合，爰併酌定相當擔保金額宣告之。
四、本件事證已臻明確，兩造所為之其他主張，陳述並所提之證
    據，經審酌後，認均與本件之結論無礙，不再一一論述，併
    此敘明。
中    華    民    國    100    年    12    月    8    日
                  民一庭法  官  陳和
以上正本係照原本作成
如對本判決上訴須於判決送達後20日內向本院提出上訴狀
如委任律師提起上訴者，應一併繳納上訴審裁判費。
中    華    民    國    100    年    12    月    8    日
                            書記官  劉怡欣